【裁判字號】    97,消債抗,97
【裁判日期】    971007
【裁判案由】    更生事件
【裁判全文】
臺灣板橋地方法院民事裁定            97年度消債抗字第97號
抗  告  人  甲○○
上列抗告人因消費者債務清理條例聲請更生事件，對於中華民國
97年8 月13日本院97年度消債更字第3 號裁定提起抗告，本院裁
定如下：
    主  文
抗告駁回。
抗告程序費用新臺幣壹仟元由抗告人負擔。
    理  由
一、本件抗告意旨略以：原審雖依抗告人財政部國稅局95、96年
    度之綜合各類所得清單為計算基準，而認抗告人平均月收入
    達新臺幣（下同）47,071元、42,053元，扣除每月協商金額
    16,047元後，所餘數額支付生活必要開銷仍綽綽有餘云云。
    惟(一)抗告人之固定月收入僅約34,255元（即含本俸17,445元
    、專業加給14,940元及交通補助1,870 元），故月平均實際
    收入確實不及4 萬餘元。(二)另員工互助福利金之發還，並非
    薪資收入。(三)再者，休假旅遊補助係為補助亦非收入之增加
    。(四)此外，聲請人於毀諾後仍盡力繳清兩家債權銀行信用卡
    款，(五)不可歸責於己致履行顯有重大困難之理由係為收入並
    不如原審所認定，且抗告人之配偶須在家照顧於民國95年1
    月16日甫出生之子，家庭必要開銷皆由抗告人負擔，而抗告
    人亦須扶養母親（抗告人妹已出嫁，弟長期無業無法負擔扶
    養義務），故聲請人於96年4 月毀諾，確係因不可歸責於己
    之事由，致履行顯有重大困難，爰依法提起抗告，並聲明：
    原裁定廢棄，本件更生聲請請准予續行等語。
二、按債務人對於金融機構因消費借貸、自用住宅借款、信用卡
    或現金卡契約而負債務，在聲請更生或清算前，應提出債權
    人清冊，以書面向最大債權金融機構請求協商債務清償方案
    並表明共同協商之意旨，消費者債務清理條例第151 條第1
    項定有明文。次按債務人與金融機構協商成立者，不得聲請
    更生或清算，但因不可歸責於己之事由，致履行顯有重大困
    難者，不在此限；本條例施行前，債務人依金融主管機關協
    調成立之中華民國銀行公會會員辦理消費金融案件無擔保債
    務協商機制與金融機構成立之協商，準用前項之規定，消費
    者債務清理條例第151 條第5 項、第6 項亦分別有明文可參
    。又聲請更生或清算不合程式或不備其他要件者，法院應以
    裁定駁回之，但其情形可以補正者，法院應定期間先命補正
    ，復為同條例第8 條所明定。經查：
  (一)本件抗告人主張其毀諾之原因，乃係其每月平均實際收入確
    實不及4 萬餘元，尚須負擔家庭必要開支暨扶養妻、兒、母
    親，故無法繼續履行上開協商條件等語。然查，上揭事由係
    抗告人於95年7 月7 日協商成立當時所已知悉之事實，抗告
    人當時盱衡其經濟狀況，既仍簽署協商協議書，同意安泰銀
    行之無擔保債務還款計畫，無論其資金係來自親友借貸、薪
    資或其他投資獲利，抗告人既同意與安泰銀行協商成立，自
    有其籌措資金之來源，參以抗告人自承其於84年起至目前，
    皆在臺北市文山區區公所任職技工，且95至97年度平均月薪
    資皆為34,275元，而本件協商係於95年7 月7 日成立，是抗
    告人於協商成立時之薪資收入與其目前之薪資收入並無不同
    ，自難認抗告人已舉證證明其於協商成立後有何經濟狀況重
    大變更，或有何不可歸責於抗告人之事由，致履行協商顯有
    重大困難。
  (二)次者，又所謂薪資債權，係包括薪俸、獎金、津貼、補助費
    、研究費…等等在內，即原審以抗告人提出之財政部臺灣省
    北區國稅局95年度綜合所得稅各類所得資料清單及96年度各
    類所得扣繳暨免扣繳憑單，認定其平均每月所得分別為47,0
    71元及42,053元，應係屬有據。基此，經本院審酌抗告人於
    上開協商還款期間，其每月所得約達42,053元以上，扣除協
    商還款金額每月16,047元及依抗告人所陳每月實際支出之扶
    養費計6,000 元（含抗告人母親之扶養費2,500 元、其配偶
    之扶養費2,500 元及其子之扶養費1,000 元）後，尚餘19,9
    96元顯足供抗告人日常生活之所需，亦難認有何履行顯有重
    大困難之情事。
三、綜上，原審法院以抗告人雖有毀諾之事實，惟經審酌聲請人
    於協商期間，每月收入所得達42,053元以上，扣除上開協商
    還款金額每月16,047元後，所餘數額仍尚足供給聲請人依內
    政部公布之最低生活費臺灣省每人每月之所需，且聲請人復
    未能舉證證明於上開協商還款期間，究有何不可歸責於己之
    事由，致所需之支出增加或收入減少，因而有不能履行或履
    行顯有重大困難之情事為由，認抗告人之聲請更生係屬無據
    ，非無理由。從而，原審裁定駁回抗告人更生之聲請，於法
    並無違誤。抗告意旨指摘原裁定為不當，求予廢棄云云，為
    無理由，應予駁回。
四、據上論結，本件抗告為無理由，依消費者債務清理條例第15
    條，民事訴訟法第495 條之1 第1 項、第449 條第1 項、第
    95條、第78條，裁定如主文。
中    華    民    國    97    年    10    月    7     日
                  民事第一庭    審判長法  官  李世貴
                                      法  官  高文淵
                                      法  官  黃若美
以上正本證明與原本相符
本裁定不得抗告
中    華    民    國    97    年    10    月    7     日
                                      書記官  江怡萱


司法院資訊處製作；財團法人民間司法改革基金會備份。
